【裁判字號】    98,台上,7951
【裁判日期】    981230
【裁判案由】    偽造文書
【裁判全文】
最高法院刑事判決            九十八年度台上字第七九五一號
上  訴  人  甲○○
選任辯護人  許哲嘉律師
上  訴  人  乙○○
上列上訴人等因偽造文書案件，不服台灣高等法院中華民國九十
八年十月二十八日第二審更審判決（九十八年度上更(二)字第二七
八號，起訴案號：台灣台北地方法院檢察署九十二年度偵字第四
０四二、八五七一號），提起上訴，本院判決如下：
    主  文
上訴駁回。
    理  由
一、甲○○部分：
按刑事訴訟法第三百七十七條規定，上訴於第三審法院，非以判
決違背法令為理由，不得為之。是提起第三審上訴，應以原判決
違背法令為理由，係屬法定要件。如果上訴理由書狀並未依據卷
內訴訟資料，具體指摘原判決不適用何種法則或如何適用不當，
或所指摘原判決違法情事，顯與法律規定得為第三審上訴理由之
違法情形，不相適合時，均應認其上訴為不合法律上之程式，予
以駁回。本件原判決撤銷上訴人甲○○第一審之科刑判決，改判
仍適用修正前刑法牽連犯之規定，從一重論處甲○○共同連續行
使偽造公文書罪刑，已詳述所憑之證據及其認定之理由。上訴意
旨略稱：扣案新台幣（下同）三十萬元，係乙○○已持偽造文書
實施新領牌照之犯罪行為後，甲○○始預交付之報酬，非屬預備
供本件犯罪所用之物，原判決依刑法第三十八條第一項第二款予
以沒收，於法未合；原審對其業已清償貸款之犯後態度，量刑時
未予斟酌，亦有判決不適用法則之違誤云云。惟查：犯罪事實之
認定，證據之取捨及其證明力之判斷，乃事實審法院自由判斷之
職權，如其取捨不違背經驗法則與論理法則，即不得指為違法，
而據為上訴第三審之理由。原判決依憑甲○○於原審之供承，同
案被告乙○○、孫明揚（業經原審判刑確定）於原審之陳述，證
人陳友仁、陳其明、朱俊斌、陳龍溪、李榮、袁嘉賓、羅昭得、
劉志銘、劉芷慬分別於警詢、偵查、第一審及原審之證詞，卷附
汽車買賣合約書、台灣新竹地方法院宣示判決筆錄影本、財政部
基隆關稅局函、台灣戴姆勒克萊斯勒股份有限公司函、路佳寶企
業有限公司函、家泰貿易有限公司解散登記查詢資料、偉太企業
有限公司資料查詢表、使用牌照稅收據、燃料使用費繳納收據、
台北市監理處收據、借款契約書、買賣合約書、朱俊斌行照、陳
其明行照、過戶登記書、新領牌照登記書、台灣新光商業銀行股
份有限公司函，暨扣案之經濟部機械工業研究所進口汽車驗訖章
、行政院環保署噪音暨空氣審驗管制章、符合排氣標準檢測章、
冷媒系統檢測章、檢驗員曾福良職名章、交通部委託汎德公司代
辦進口小型車牌照檢驗合格章、編號章、日期章、車身號碼板條
、汽車新領牌照登記書、行照、相關偽造證明書及卷內其他證據
資料調查結果，綜合判斷，認甲○○確有如其事實欄所載之行使
偽造公文書犯行，已詳述其取捨證據及認定事實之心證理由，並
就扣案三十萬元，認屬甲○○所有，係甲○○預備於乙○○持偽
造之文書完成新領牌照之犯行後交付之報酬，屬甲○○預備供犯
罪所用之物，應依刑法第三十八條第一項第二款規定沒收，於理
由內詳予說明，並無甲○○所指判決違法情形存在。又量刑輕重
，係屬事實審法院得依職權自由裁量之事項，原判決以甲○○之
責任為基礎，審酌刑法第五十七條各款所列情狀，並說明其犯後
坦承犯行，勇於認錯，已有悔過之具體表現（見原判決第十二頁
倒數第九行以下），顯已考量甲○○犯後清償貸款之態度而為刑
之量定，既未逾越法定刑度，亦無濫用其權限，仍不得指為違法
。上訴意旨就屬原審採證、認事職權之適法行使及原判決已說明
事項，徒憑己見，任意指摘為違法，均非適法之第三審上訴理由
，行使偽造公文書、私文書部分之上訴，應予駁回。至甲○○牽
連犯之刑法第二百十六條、第二百十二條之行使偽造特種文書、
同法第二百十六條、第二百十四條行使使公務員登載不實文書及
同法第三百三十九條第一項之詐欺取財罪部分，分屬刑事訴訟法
第三百七十六條第一款及第四款所列不得上訴於第三審法院之案
件，得上訴之行使偽造公文書、私文書部分之上訴，既非合法，
本院自無從依審判不可分原則，就前述不得上訴部分，併為實體
上裁判，此部分之上訴，自非法之所許，應併予駁回。
二、乙○○部分：
查第三審上訴書狀，應敘述上訴之理由，其未敘述者，得於提起
上訴後十日內補提理由書於原審法院，已逾上述期間，而於第三
審法院未判決前仍未提出上訴理由書狀者，第三審法院應以判決
駁回之，刑事訴訟法第三百八十二條第一項、第三百九十五條後
段規定甚明。本件上訴人乙○○不服原審判決，於九十八年十一
月十一日提起第三審上訴，並未敘述理由，迄今逾期已久，於本
院未判決前仍未提出，依上開規定，此部分上訴自非合法，應予
駁回。
據上論結，應依刑事訴訟法第三百九十五條，判決如主文。
中    華    民    國  九十八  年   十二   月   三十   日
                      最高法院刑事第十一庭
                          審判長法官  石  木  欽
                                法官  洪  佳  濱
                                法官  韓  金  秀
                                法官  段  景  榕
                                法官  周  煙  平
      本件正本證明與原本無異
                                      書  記  官
中    華    民    國  九十九  年    一    月    六    日
                                                Ａ

司法院資訊處製作；財團法人民間司法改革基金會備份。
